【裁判字號】    97,審重訴,65
【裁判日期】    990512
【裁判案由】    侵權行為損害賠償
【裁判全文】
臺灣臺北地方法院民事裁定            97年度審重訴字第65號
原      告  甲○○    現於臺灣台北分監執行中
被      告  乙○○
上列當事人間侵權行為損害賠償事件，本院裁定如下：
    主  文
原告之訴駁回。
訴訟費用由原告負擔。
    理  由
一、按因犯罪而受損害之人，於刑事訴訟程序得附帶提起民事訴
    訟，對於被告及依民法負賠償責任之人，請求回復其損害；
    法院認附帶民事訴訟確係繁雜，非經長久時日不能終結其審
    判者，得以合議裁定移送該法院之民事庭，刑事訴訟法第48
    7條第1項、第504條第1項分別定有明文；又因犯罪而受損害
    之人，於刑事訴訟程序固得附帶提起民事訴訟，對於被告請
    求回復其損害，但其請求回復之損害，以被訴犯罪事實所生
    之損害為限，否則縱令得依其他事由，提起民事訴訟，亦不
    得於刑事訴訟程序附帶為此請求（參照最高法院60年台上字
    第633號判例意旨）；次按，刑事庭移送民事庭之附帶民事
    訴訟，僅移送後之訴訟程序應適用民事訴訟法，至移送前之
    訴訟行為是否合法，仍應依刑事訴訟法決定之。移送民事庭
    之附帶民事訴訟於移送前提起時，不備刑事訴訟法之合法要
    件，即屬民事訴訟法第249條第1項第6款所謂之起訴不備其
    他要件，應以裁定駁回之（參照最高法院44年臺抗字第4號
    判例意旨）。
二、原告起訴意旨略以：被告在萬華地區組織詐騙集團，伊經訴
    外人鄭凱元介紹認識被告，被告與伊認識第1天，即民國91
    年間，被告將伊帶到手機行，以伊名義購買2支手機供被告
    使用，但購買手機費用及通訊費共計新臺幣（下同）5萬元
    均未繳納；另被告與訴外人葉玉周、鄭凱元又以伊名義向遠
    東國際商業銀行股份有限公司（下稱遠東商業銀行）貸款購
    買豐田汽車乙輛，期間汽車牌照稅、汽車燃料費及汽車違規
    罰金均未繳納，共計40萬元；被告復又與訴外人葉珅炫將台
    北市一棟價值500萬元房屋過戶到原告名下，以原告名義向
    華泰商業銀行股份有限公司（下稱華泰商業銀行）貸款350
    萬元；被告並與葉坤炫於91年7月9日中午12時許，於臺北市
    ○○區○○路3段161號華泰商業銀行文山分行門口，動手毆
    打伊頭部、臉部致原告頭臉受傷，並腳踢原告的身體手腳各
    處成嚴重傷害，被告以訴外人楊銘芳名義與伊以10萬元達成
    和解，然僅支付1萬元，餘款9萬元未付，爰依侵權行為法律
    關係，提起本訴。並聲明：被告應給付原告500萬元。原告
    於本院刑事庭97年度簡字第1305號偽造文書案件（下稱系爭
    刑事案件）繫屬中提起本件附帶民事訴訟。本院刑事庭於該
    案審結後，依刑事訴訟法第504條第1項前段規定，將該附帶
    民事訴訟以97年度附民字第285號裁定移送本庭審理。
三、經查，被告明知未取得其胞弟楊銘芳之同意及授權，為躲避
    追緝，竟基於行使偽造私文書之概括犯意，連續冒用楊銘芳
    之名義而為下列行為：1.於91年7月9日某時，在臺北市立萬
    芳醫院內，冒用楊銘芳之名義，以偽造「楊銘芳」署押之方
    式（偽造簽名、指印之細節詳如系爭刑事判決附表所示）
    與原告簽立和解書，並持以行使，足以生損害於楊銘芳、原
    告。2.於93年8月12日下午6時20分許，將車牌號碼DT—3239
    號自用小客車併排停放在臺北市○○路上，為臺北市政府警
    察局萬華分局高世宗警員發覺並製單舉發，乙○○即在北市
    警交大字第ACV113862號舉發通知單上之收受通知聯簽章欄
    偽造「楊銘芳」之署押（偽造簽名細節詳如系爭刑事判決附
    表所示），並交付與警員而據以行使，足生損害於楊銘芳
    及交通監理機關對於交通違規案件裁罰之正確性。3.於93年
    8月16日下午3時19分許，駕駛車牌號碼DT—3239號自用小客
    車行駛在臺北市○○路上，行經臺北市○○路97號處，因手
    持行動電話而遭臺北市政府警察局韓和國警員攔停稽查，乙
    ○○即在掌電字第A4M301775號、第A4M301776號、第A4M301
    777號舉發通知單上之被通知人簽收欄分別偽造「楊銘芳」
    之署押（偽造簽名細節詳如系爭刑事判決附表、、所
    示），並交付與警員而據以行使，足生損害於楊銘芳及交通
    監理機關對於交通違規案件裁罰之正確性。4.於94年7月13
    日中午12時27分許，將車牌碼8E—4670號自用小客車停放在
    臺北縣三重市○○路○段繪有紅色實線之道路旁，為臺北縣
    警察局三重分局沈志龍警員發覺並製單舉發，乙○○即在北
    縣警交字第C00000000號、第C00000000號舉發通知單上之收
    受通知聯簽章欄分別偽造「楊銘芳」之署押（偽造簽名細節
    詳如系爭刑事判決附表、所示），並交付與警員而據以
    行使，足生損害於楊銘芳及交通監理機關對於交通違規案件
    裁罰之正確性。上開犯罪事實經本院檢察署檢察官提起公訴
    ，經本院刑事庭以97年度簡字第1305號判處被告偽造文書罪
    刑在案，此經本院依職權調閱臺灣臺北地方法院檢察署92年
    度偵字第3318號、96年度偵緝字第1729號偵查卷宗、本院97
    年度訴字第412號、97年度簡字第1305號、97年簡上字第261
    號刑事卷宗核閱無訛，是本件原告主張被告以原告名義申辦
    手機、房屋貸款、汽車貸款，及傷害原告之損害賠償及慰撫
    金，故依據侵權行為之法律關係請求被告給付500萬元及法
    定遲延利息之部分，不在本件被告被訴偽造文書犯罪事實之
    範圍內，自不得於刑事訴訟程序附帶為此請求，揆諸前開判
    例要旨，原告於被告被訴偽造文書案件之刑事訴訟程序中提
    起附帶民事訴訟，請求被告賠償500萬元，尚難認為合法，
    雖經本院刑事庭裁定移送民事庭審理，因其移送後之訴訟程
    序，既應適用民事訴訟法，即屬同法第249條第1項第6款所
    謂之起訴不備其他要件，自應由本院依該規定以裁定駁回之
    。
三、爰依民事訴訟法第249 條第1 項第6 款、第95條、第78條，
    裁定如主文。
中    華    民    國    99    年    5     月    12    日
                  民事第六庭    法  官  黃柄縉
以上正本係照原本作成
如不服本裁定應於送達後10日內向本院提出抗告狀，並繳納抗告
費新臺幣1,000元
中    華    民    國    99    年    5     月    12    日
                                書記官  洪仕萱

司法院資訊處製作；財團法人民間司法改革基金會備份。
